【裁判字號】    95,抗,106
【裁判日期】    950908
【裁判案由】    拍賣抵押物
【裁判全文】
臺灣臺南地方法院民事裁定               95年度抗字第106號
抗  告  人  乙○○
相  對  人  第一商業銀行股份有限公司
法定代理人  甲○○
上列當事人間聲請拍賣抵押物事件，抗告人對於中華民國九十五
年六月十三日本院九十五年度拍字七五一號裁定提起抗告，本院
裁定如下：
    主  文
抗告駁回。
抗告程序費用新台幣壹仟元由抗告人負擔。
    理  由
一、本件抗告意旨略以：本件拍賣抵押物事件相對人應為士發機
    械股份有限公司（以下簡稱士發機械公司），因向聲請人第
    一商業銀行借款之債務人是士發機械公司，而非抗告人乙○
    ○。第一商業銀行聲請拍賣系爭不動產，只能針對士發機械
    公司於民國（下同）九十四年二月五日所借新台幣（下同）
    七百六十萬元房屋貸款繳納本息後所剩之餘額六百四十八萬
    四千三百二十五元來聲請，士發機械公司於九十五年一月十
    七日借款一千三百二十六萬元繳納本息之餘額九百九十五萬
    零二百四十元係以士發機械公司之信用向第一商業銀行辦理
    中小企業信用貸款，此項信用貸款餘額不能自抵押物求償，
    應另向士發機械公司求償。又關於士發機械公司尚欠之房屋
    貸款餘額六百四十八萬四千三百二十五元，抗告人願意承擔
    此債務向第一商業銀行清償。為此，提起本件抗告，請求廢
    棄原裁定等語。
二、按扺押權人，於債權已屆清償期而未清償者，得聲請法院拍
    賣抵押物，就其賣得價金而受清償，民法第八百七十三條第
    一項定有明文。次按不動產所有人設定抵押權後，將不動產
    讓與他人者，依民法第八百六十七條但書規定，其抵押權不
    因此而受影響，抵押權人得本於追及其物之效力實行抵押權
    。系爭不動產既經抵押人讓與他人而屬於受讓之他人所有，
    則因實行抵押權而聲請法院裁定准許拍賣該不動產時，自應
    列受讓之他人為相對人。又抵押權人依此項規定聲請拍賣抵
    押物，屬非訟事件，法院所為准駁之裁定，對於債權、抵押
    權存否及抵押權標的物範圍等均無實體確定效力。故袛須其
    抵押權已經依法登記，且債權已屆清償期而未受清償，法院
    自應為准許拍賣抵押物之裁定，至對於此項法律關係有爭執
    之人，為求保護其權利，不妨提起訴訟，以求解決，不得僅
    依抗告程序聲明其爭執，並據為廢棄拍賣抵押物裁定之理由
    （最高法院七十四年台抗字第四三一號判例、九十三年度台
    抗字第八號、九十四年度台抗字第二七○號裁判要旨參照）
    。
三、本件相對人第一商業銀行以訴外人士發機械公司提供所有坐
    落台南縣鹽水鎮○○○段二七地號土地暨其上19-1、19-2
    、19-3、19-4建號門牌均為臺南縣鹽水鎮○○街四號之房屋
    供擔保，設定第一順位權利價值一千二百萬元最高限額抵押
    權予相對人，以擔保士發機械公司對相對人之借款債務，並
    辦理抵押權設定登記。士發機械公司分別於九十四年二月五
    日、九十五年一月十七日向相對人借款七百六十萬元與一千
    三百二十六萬元，均逾期未依約清償本息而視為全部到期，
    分別逾欠本金六百四十八萬四千三百二十五元與九百九十五
    萬零二百四十元，而上開抵押不動產已於九十五年四月二十
    一日移轉登記為抗告人乙○○所有，為此，以受讓抵押不動
    產之抗告人為相對人，聲請本院拍賣抵押物，並提出與其所
    述相符之土地、建物登記簿謄本、抵押權設定契約書、他項
    權利證明書、借據、撥款申請書兼借款憑證、約定書等為證
    。經查，依不動產登記簿謄本與抵押權設定契約書所載，上
    開抵押權係擔保債務人士發機械公司對債權人第一商業銀行
    之債務，債務人士發機械公司既未依約清償該抵押債務，債
    權人即第一商業銀行以抵押不動產受讓人即抗告人為相對人
    ，聲請拍賣抵押物，於程序上自無不合。原審法院經審查上
    開證據資料，據以准許拍賣抵押物之聲請，核與前揭民法第
    八百七十三條第一項、第八百六十七條之規定與最高法院裁
    判要旨無違。抗告人雖以士發機械公司所積欠之本金九百九
    十五萬零二百四十元債務係信用貸款，非屬系爭抵押不動產
    擔保之範圍，提起抗告，惟該抗告事由，係屬實體上之爭執
    ，應由抗告人另行提起確認抵押債權存否之實體訴訟，以資
    解決，而非本件抗告程序所得審究，從而，抗告人提起本件
    抗告，為無理由，應予駁回。
四、末按「依法應由關係人負擔費用者，法院裁定命關係人負擔
    時，應一併確定其數額」、「前項費用之負擔有相對人者，
    準用民事訴訟法有關訴訟費用之規定」，非訟事件法第二十
    四條第一項及同法第二十一條第二項分別定有明文。本件抗
    告業經駁回在案，依上開法條規定，本院應予確定訴訟費用
    額。本件抗告人提起抗告，繳納抗告費一千元，是本件應由
    抗告人負擔之程序費用額確定為一千元。
五、結論：本件抗告為無理由，依非訟事件法第四十六條、第二
    十一條第二項、第二十四條第一項，民事訴訟法第四百九十
    五條之一第一項、第四百四十九條第一項、第七十八條，裁
    定如主文。
中    華    民    國    95    年    9     月     8    日
                  民事第一庭    審判長法  官  王金龍
                                      法  官  蔡雅惠
                                      法  官  林逸梅
以上正本證明與原本無異。
如不服本裁定，僅得於收受本裁定正本送達後10日內，以適用法
規顯有錯誤為理由，並經本院之許可，得向本院提出再抗告（須
附繕本一份及繳納再抗告裁判費新台幣1,000元）。
中    華    民    國    95    年    9     月    12    日
                                      書記官  楊建新


司法院資訊處製作；財團法人民間司法改革基金會備份。
